【裁判字號】    89,易,2253
【裁判日期】    890814
【裁判案由】    詐欺
【裁判全文】
臺灣板橋地方法院刑事判決                        八十九年度易字第二二五三號
    公  訴  人  臺灣板橋地方法院檢察署檢察官
    被      告  乙○○
右列被告因詐欺案件，經檢察官提起公訴（八十九年度調偵字第五五號），本院判決
如左：
    主  文
乙○○無罪。
    理  由
一、公訴意旨略以：被告乙○○明知已無償還之能力，竟基於意圖為自己不法所有之
    概括犯意，先於民國八十八年五月二十四日，向告訴人甲○○佯稱為美國森寶集
    團美亞娛樂傳播公司（下稱美亞娛樂公司）之總經理，要去大陸作生意，而向告
    訴人借得新台幣（下同）六萬元；復於同年六月、七月間，以繳交信用卡費用、
    房租及員工薪資為由，再向告訴人分別詐得二萬元、二萬五千元、二萬五千元不
    等金錢。嗣被告即避不見面，告訴人追索無門，始悉受騙，因認被告涉犯刑法第
    三百三十九條第一項之詐欺取財罪嫌云云。
二、按犯罪事實應依證據認定之，無證據不得推定其犯罪事實；又不能證明被告犯罪
    者，應諭知無罪之判決，刑事訴訟法第一百五十四條、第三百零一條第一項分別
    定有明文。次按刑法第三百三十九條第一項詐欺罪之成立，以意圖為自己或第三
    人不法所有，以詐術使人將本人或第三人之物交付為要件。所謂以詐術使人交付
    ，必須被詐欺人因其詐術而陷於錯誤，若其所用方法，不能認為詐術，亦不致使
    人陷於錯誤，即不構成該罪，最高法院四十六年台上字第二六０號著有判例。
三、本件公訴人認被告乙○○涉犯前開詐欺取財罪嫌，無非係以右揭事實，業據告訴
    人甲○○指訴歷歷，復有本票影本乙紙附卷可稽等為其論據。訊據被告固坦承以
    到大陸作生意、繳納信用卡費用等事由向訴人借款，而事後又未償還等情，惟矢
    口否認有何詐欺犯行，並辯稱：伊確實是美亞娛樂公司之總經理，因作生意失敗
    才無法償還欠款，且伊與告訴人原為男女朋友關係，告訴人亦曾向伊拿錢花用，
    是伊陸續借款時並未施用詐術，主觀上並無詐欺之意圖等語。經查：
（一）公訴人認僅憑告訴人片面之指訴，未調查其他必要證據即認定被告並非美亞娛
      樂公司總經理，惟被告於偵審中均堅稱自己確為該公司之總經理，並提出委託
      合約書、委託書及美亞娛樂公司證明書各一件為證，堪認被告所辯為真，公訴
      人上開認定，尚非有據。據此，被告以作生意及發員工薪資等事由向告訴人錢
      款，應有正當理由，難認有施用詐術之行為。
（二）再告訴人於本院審理中復供陳伊與被告本為男女朋友關係，且被告並在其住處
      住了一個多月，二人曾發生性關係等情（見本院八十九年七月三十一日審判筆
      錄），益證被告所供二人為男女朋友關係乙節，又非無據，足見其等關係密切
      ，衡情二人在經濟上應有互通有無之情形，參諸告訴人復供稱係分次將小額之
      款項借予被告，於借款時並未要求被告書立任何借款憑證等情，而依卷附上開
      本票影本可知發票日為八十八年九月十日，與被告上開借款日期又相隔數月，
      則該本票應是告訴人在被告未還款時，始要求被告簽發的，堪認告訴人並未在
      意借款後被告還款之細節，更難謂其係因被告借款之行為致陷於錯誤而交付金
      錢。
  綜上所述，被告應係美亞娛樂公司之總經理，與告訴人又係男女朋友關係，縱被告
  向告訴人借款後未如期還錢，仍難認其係以詐術之方法使告訴人陷於錯誤而取得借
  款，是本案純屬民事債務不履行之問題，顯與上開刑法詐欺取財罪之構成要件有間
  ，自不得以該罪相繩。此外，復查無其他積極事證足認被告有何詐欺取財之犯行，
  既不能證明其犯罪，爰依法諭知無罪之判決。
據上論斷，應依刑事訴訟法第三百零一條第一項，判決如主文。
本案經檢察官張慶林到庭執行職務。
中      華      民      國      八十九      年    八      月    十四    日
                                      臺灣板橋地方法院刑事第三庭
                                          法  官  趙  義  德
右正本證明與原本無異。
如不服本判決，應於判決送達後十日內，向本院提出上訴狀。
                                          書記官  張  慧  玲
中      華      民      國      八十九      年    八      月    二十一  日


司法院資訊處製作；財團法人民間司法改革基金會備份。
